【裁判字號】    95,交聲,574
【裁判日期】    950830
【裁判案由】    違反道路交通管理處罰條例聲明異議
【裁判全文】
臺灣臺北地方法院交通事件裁定         95年度交聲字第574號
原處分機關  臺北市交通事件裁決所
異  議  人
即受處分人  乙○○
代  理  人  甲○○
上列受處分人因違反道路交通管理處罰條例案件，對於台北市交
通事件裁決所中華民國95年5月19 日所為之處分（原處分案號：
北市裁三字第裁22-AT0000000號），聲明異議，本院裁定如下：
    主  文
異議駁回。
    理  由
一、按交叉路口十公尺內不得臨時停車；禁止臨時停車處所不得
    停車，道路交通安全規則第一百十一條第一項第二款及第一
    百十二條第一項第一款分別定有明文；又汽車駕駛人在禁止
    臨時停車處所停車者，處新台幣（下同）六百元以上一千二
    百元以下罰鍰，道路交通管理處罰條例第五十六條第一項第
    一款亦有明文。
二、本件原處分機關臺北市交通事件裁決所以異議人即受處分人
    乙○○於民國九十五年三月二十八日二十一時二十九分許將
    車牌號碼LF-6182號自用小客車停放於臺北市○○區○○路
    三段與久康街口，為臺北市政府警察局交通警察大隊警員以
    異議人有在交叉路口十公尺內停車之情形，依道路交通管理
    處罰條例第五十六條第一項第一款之規定逕行掣單舉發。異
    議人於舉發通知單上所載應到案日期即九十五年五月四日前
    之九十五年四月十四日向臺北市交通事件裁決所提出申訴，
    經原處分機關函轉舉發單位臺北市政府警察局文山第一分局
    調查後略以：有鑑於台北縣蘆洲「大囍市社區」發生火災，
    凸顯狹窄巷道內違規停車等原因，造成消防車、雲梯車無法
    於第一時間進入救災，本府消防局、交通局及警察局規劃影
    響消防車輛通行救災列管巷道，二十四小時加強取締地點，
    車號LF-6182 號自用小客車於列管消防巷道加強取締地點，
    在交岔路口且於劃有紅線處違規停車，已違反交通法令規定
    ，舉發員警逕行製單舉發並無違誤等語，原處分機關乃依道
    路交通管理處罰條例第五十六條第一項第一款規定，於九十
    五年五月十九日以北市裁三字第裁22-AT0000000號裁決書裁
    處異議人新臺幣（下同）九百元罰鍰。
三、異議意旨略以：異議人長期失業，衣食住行均仰賴八旬老父
    以微薄退休金供給，本件違規裁罰異議人亦無力繳納；而本
    件異議人違規停車原因係為急救年邁母親而出於不得已之行
    為，動機實堪憫恕，符合法律所定緊急避難之要件；且異議
    人於臺北市○○路○段八十五巷口與久康街口處停車，該處
    往來人車稀少，停車時間係晚間九時三十分，非上下班尖峰
    時段，侵害社會法益輕微，原處分機關未及斟酌異議人係屬
    初犯及違規停車之原因、動機、目的、違規停車時、地並異
    議人之經濟狀況，一律裁罰九百元，顯與法理不容，亦悖於
    法律正義；又依行政罰法第十九規定，違反行政法上義務應
    受法定最高額新臺幣三千元以下罰鍰之處罰，其情節輕微，
    認以不處罰為適當者，得免予處罰。異議人之違規行為係出
    於孝道，情有可原，爰聲明異議，予以異議人免罰或減輕罰
    鍰等語。
四、經查，異議人所有車牌號碼LF-6182 號自用小客車於臺北市
    文山區○○路○段與久康街交岔路口十公尺內違規停車為警
    舉發之事實，為異議人所不爭執，應堪認定。異議人雖以前
    揭情詞置辯，然按緊急避難行為，以自己或他人之生命、身
    體、自由、財產猝遇危難之際，非侵害他人法益別無救護之
    途，為必要之條件。查依異議人於交通違規案件陳述書所載
    及代理人甲○○於本院調查時所述，異議人母親於九十五年
    三月二十八日晚上九時許不慎跌倒，致左手受傷無法舉高，
    異議人即駕駛前揭車自小客車搭載母親前往位於臺北市○○
    路之國術館就診，途中想起母親飯後治療糖尿病之藥物尚未
    服用，遂折返家中服藥，因當時已晚間九時三十分，如費時
    找停車位，恐逾國術館營業時間，乃將車輛停放於住處附近
    ，待母親服藥完畢後，員警已前來開單舉發等情以觀，異議
    人母親左手所受無法舉高之傷害及應於飯後服用糖尿病藥物
    等，均非現時緊急非違規停車別無他法救護其法益之危難，
    而異議人於晚間九時許駕車出門時即明知該國術館營業時間
    將屆，非不得俟母親手傷診療完畢返家後再服侍母親服用藥
    物，又縱逾國術館營業時間，亦非不得將母親就近送往同樣
    位於興隆路之萬芳醫院急診，是異議人之情形顯與行政罰法
    第十三條所定緊急避難之要件不合，難以信採。次按違反行
    政法上義務應受法定最高額三千元以下罰鍰之處罰，其情節
    輕微，認以不處罰為適當者，得免予處罰，前項情形，得對
    違反行政法上義務者施以糾正或勸導，並作成紀錄，命其簽
    名，行政罰法第十九條固有明文。惟所稱「情節輕微者」是
    否不予處罰而予以糾正或勸導，應屬交通稽查執行機關裁量
    職權範圍，除行政機關行使裁量權之過程或結果，有逾越權
    限或濫用權力之情形，而應以違法論者外，法院原則上應尊
    重行政機關之裁量決定而作有限之司法審查；且依前揭處分
    機關函轉舉發單位臺北市政府警察局文山第一分局調查結果
    認因狹窄巷道內違規停車等原因，造成消防車、雲梯車無法
    於第一時間進入救災，消防局、交通局及警察局規劃影響消
    防車輛通行救災列管巷道，二十四小時加強取締地點，異議
    人所有自小客車於列管消防巷道加強取締地點，在交岔路口
    且於劃有紅線處違規停車等情，有該局中華民國95年4月28
    日北市警文一分交字第09530941700號書函附卷可稽，是依
    異議人上開違規停車之情節，亦難認有何情節輕微應予免罰
    之情形。再依違反道路交通管理事件統一裁罰基準表之規定
    ，違反道路交通管理處罰條例第五十六條第一項第一款在禁
    止臨時停車處所停車者，機器腳踏車處罰鍰六百元，小型車
    、大型車各處罰鍰九百元、一千二百元，異議人違規停放自
    小客車屬小型車，原處分機關乃依基準表裁處罰鍰九百元，
    核無不當，異議人認原處分機關裁處罰鍰九百元猶嫌過重，
    應予減輕云云，亦無理由。
五、綜上所述，異議人確有在交岔路口十公尺內禁止臨時停車處
    所停車之違規行為，從而原處分機關依道路交通管理處罰條
    例第五十六條第一項第一款、違反道路交通管理事件統一裁
    罰基準表之規定，裁處異議人罰鍰九百元，核無違誤，受處
    分人之異議為無理由，應予駁回。
據上論斷，應依道路交通案件處理辦法第十九條，裁定如主文。
中    華    民    國    95    年    8     月    30    日
                              交通法庭法  官  鍾淑慧
以上正本證明與原本無異
如不服本裁定應於送達後5日內向本院提出抗告狀
                                書記官  劉英芬
中    華    民    國    95    年    9     月    4     日


司法院資訊處製作；財團法人民間司法改革基金會備份。
